【裁判字號】    97,易,356
【裁判日期】    980109
【裁判案由】    詐欺
【裁判全文】
臺灣高雄地方法院刑事判決               97年度易字第356號
公  訴  人  臺灣高雄地方法院檢察署檢察官
被      告  戊○○
上列被告因詐欺案件，經檢察官提起公訴（96年度偵緝字第3898
號、第3899號、第3900號），本院判決如下：
    主  文
戊○○無罪。
    理  由
一、公訴意旨係以：被告戊○○係址設高雄縣岡山鎮○○里○○
    路13之4 號1 樓「日世全企業有限公司」（下稱日世全公司
    ，現已停業）負責人，緣丁○○（業經臺灣高雄地方法院以
    94年度易字第1722號判處有期徒刑6 月確定）與真實姓名年
    籍不詳綽號「菜脯」之成年男子，以戊○○之名義於民國89
    年11月5 日起，委由林振佑（亦經臺灣高雄地方法院以94年
    度易字第1722號判處有期徒刑6 月確定）向不知情之王文賢
    （已死亡）承租位於高雄縣大寮鄉○○村○○路27之20號場
    地，供作日世全公司經營傢俱販售之門市及倉庫後，被告與
    丁○○、林振佑及綽號「菜脯」之男子等4 人共同意圖為自
    己不法所有，基於概括之犯意聯絡，由被告、林振佑先後擔
    任上開門市經理乙職負責訂貨及收取貨款、「菜脯」則負責
    門市倉庫進出傢俱貨品之工作，並由林振佑、被告於同年11
    月間先後雇用不知情之庚○○、甲○○（均由臺灣高雄地方
    法院檢察署檢察官以92年度偵字第1469 0號、93年度偵字第
    24097 號為不起訴處分）擔任公司之會計及員工，計畫以均
    無交易往來記錄之廠商為進貨對象，向上游供應商購買傢俱
    ，並開立無法兌現之華僑銀行岡山分行支票（發票人為日世
    全公司，下稱日世全公司之支票）支付貨款，待取得大量貨
    品後，即迅速出貨予不詳姓名年籍之買家藉以獲取現金，再
    無預警性地宣告倒閉，而將詐取上游供應商所得由4 人瓜分
    之方式，而於：(1)89年11月5 日，林振佑向壬○○訂購價值
    新臺幣（下同）2 萬4,500 元之傢俱，並開立到期日為90年
    1 月20日之日世全公司之支票（面額2 萬4,500 元），用以
    支付貨款；戊○○復藉多種理由，向壬○○要求出貨如附表
    一所示之傢俱數批，壬○○均不疑有他，陸續出貨予日世全
    公司，另於同年12月3 日，因年關將近，壬○○要求日世全
    公司先支付貨款7 萬元，戊○○即開立以日世全公司為發票
    人之支票（面額7 萬元），用以支付貨款；(2)同年11月20日
    前某日，戊○○及林振佑向辛○○訂購價值7 萬4,100 元之
    大批傢俱，並由某公司會計人員開立以日世全公司為發票人
    之支票（面額7 萬4,100 元）予辛○○，用以支付貨款，辛○○不疑有詐而收受之；再於同月22日、12月7 日由前開不
    知情之日世全會計及員工續向辛○○訂購7 萬2,000 元之傢
    俱，辛○○復依約將該批傢俱送至該公司所承租之上開倉庫
    以供渠等對外販售；(3)同年12月5 日，綽號「菜脯」之男子
    ，對行經該公司兜售椅子之乙○○，要求其將椅子留下以供
    對外販售之樣本，「菜脯」並向乙○○表示椅子品質不錯，
    欲向乙○○追加出貨，乙○○不疑有詐，遂於翌日（6）日
    及11日，先後送4 張、14張椅子，共計18張椅子，價值約6
    萬2100元，至該公司之上開倉庫販售（以上日世全公司對於
    辛○○、壬○○、乙○○各人詳細之訂貨日期、訂貨項目、
    貨品價格、出貨人均詳如附表一所示；支票部分詳如附表二
    所示）。嗣因日世全公司於開業未滿2 月，即無預警宣布倒
    閉，被告、丁○○、丙○○、「菜脯」之男子並隨之藏匿無
    蹤，所開具予辛○○之支票亦無法兌現，辛○○、乙○○、
    壬○○等人方知受騙。因認被告涉犯刑法第339 條第1 項詐
    欺取財罪嫌云云。
二、按犯罪事實應依證據認定之，無證據不得認定犯罪事實；又
    不能證明被告犯罪者，應諭知無罪之判決，刑事訟訴法第15
    4 條第2 項、第301 條第1 項分別定有明文。次按刑事訴訟
    法上所謂定犯罪事實之證據，係指足以認定被告確有犯罪行
    為之積極證據而言，該項證據自須適合於被告犯罪事實之認
    定，始得作為斷罪之資料，而認定不利於被告之事實，須依
    積極證據，苟積極證據不足為不利於被告事實之認定時，即
    應為有利於被告之認定，更不必有何有利之證據（參照最高
    法院29年上字第3105號、30年上字第816 號判例）。
三、公訴人認被告涉犯上開詐欺取財犯行，無非係以被告於偵查
    中供述其支票遭會計林麗美盜開，然無法提供林麗美之年籍
    資料以供查證。證人即告訴人辛○○、壬○○、乙○○之指
    訴，同案被告甲○○之供述，證人鄭一士、庚○○於警詢之
    證述、證人王文賢於警詢及偵查之證述，並有日世全公司與
    證人王文賢之租賃契約、支票及退票理由單、合集傢俱廠估
    價單4 紙、羅德實業股份有限公司估價單2 紙、有再發傢俱
    有限公司估價單5紙在卷，為其主要論據。
四、訊據被告戊○○對於其為日世全公司負責人，華僑銀行岡山
    分行之支票為其申請之事實固不否認，惟堅決否認有何詐欺
    取財犯行，辯稱：伊之支票遭會計林麗美拿走，本案支票上
    面之筆跡不是伊之字跡；伊不認識綽號「菜脯」、丁○○、
    林振佑，未僱佣庚○○、甲○○，亦未向壬○○、辛○○、
    乙○○購買起訴書附表所示物品，支票是誰開立的伊不知道
    等語。
五、經查：
  (一)證據能力方面：
  1.按被告以外之人於檢察事務官、司法警察官或司法警察調查
    中所為之陳述，與審判中不符時，其先前之陳述具有較可信
    之特別情況，且為證明犯罪事實存否所必要者，得為證據，
    刑事訴訟法第159 條之2 定有明文。證人即告訴人壬○○、
    辛○○於本院審理中，就本案發生經過之被詐騙傢俱數量、
    金額等主要待證事實部分，先前於警詢時之陳述較為詳盡，
    而於本院均證稱：「不記得」等語（本院卷第133 、165 頁
    ），有警詢之陳述與審判中不符之情形。本院審酌本案發生
    時間為89年11月、12月間，證人壬○○、辛○○於警詢中之
    證述距案發日較近，當時記憶自較深刻，可立即反應所知，
    不致因時隔日久而遺忘案情，而本案發生距離現在已有8 年
    之久，應認證人壬○○、辛○○先前所為陳述之外部附隨之
    環境或條件，具有較可信之情況，且證人壬○○、辛○○之
    證述，為證明被告犯罪存否所必要，是其2 人於警詢時為之
    陳述，自有證據能力。
  2.按被告以外之人於審判中有死亡、所在不明而無法傳喚或傳
    喚不到者之情形，其於檢察事務官、司法警察官或司法警察
    調查中所為之陳述，經證明具有可信之特別情況，且為證明
    犯罪事實之存否所必要者，得為證據，刑事訴訟法第159 條
    之3 第1 款、第3 款定有明文。本件證人王文賢前於警詢中
    證稱：「戊○○」向伊承租倉庫時，未持任何可證明其身分
    之證件等語（林園分局警卷第4 頁），惟其於本院審理前之
    91年4 月7 日已死亡，有個人基本資料查詢結果1 紙在卷可
    稽；證人乙○○於警詢時證述其遭詐欺取財之經過等語，然
    經本院2 次傳喚作證，因遷移、地址錯誤無法送達，有信封
    2 紙附卷可稽（本院卷第148 、181 頁），有所在不明而無
    法傳喚之情形，審酌其2 人於警詢之陳述，係其等在自由意
    思下所製作，並無非法取供之情形，客觀上有可信之特別情
    況，且為證明犯罪事實所必要，依上開說明，其2 人於警詢
    中之證述，自具有證據能力。
  (二)實體方面：
  1.被告戊○○於89年間，為址設高雄縣岡山鎮○○里○○路13
    之4 號1 樓「日世全企業有限公司」負責人之事實，業據被
    告供承在卷（本院卷第203 至205 頁），並有日世全公司營
    利事業登記證、經濟部公司執照影本各1 紙在卷為憑（警A
    卷第17、18頁）。日世全公司某自稱「戊○○」之人，以「
    戊○○」之名義，向不知情之王文賢承租其所有位於高雄縣
    大寮鄉○○村○○路27之20號場地，供作日世全公司經營傢
    俱販售之門市及倉庫，租賃期限自89年11月5 日起至90年11
    月5 日止乙節，亦據證人王文賢於警詢時及偵查中證述在卷
    （高雄縣警察局林園分局警卷第4 至5 頁、臺灣高雄地方法
    院檢察署90年度偵字第16671 號卷第33頁），並有房屋租賃
    契約書影本1 份附卷可按（同上偵查卷第45至46頁）。
  2.日世全公司某人員自89年11月5 日起至同年12月14日間，向
    告訴人壬○○經營之「合集傢俱廠」，訂購如附表一編號8
    至12所示之傢俱（訂貨日期、訂貨項目、貨品價格詳見附表
    一編號8 至12），並先後開立發票人為「日世全企業有限公
    司戊○○」、付款銀行為華僑銀行岡山分行、發票日為90年
    1 月20日、90年1 月10日，金額分別為2 萬4500元、7 萬元
    之支票2 紙（即附表二編號1 、2 所示支票），用以支付貨
    款，告訴人壬○○於89年12月20日前往日世全公司，發現該
    公司已結束營業，僅尋回少部分傢俱，且上開2 紙支票屆期
    提示均遭退票之事實，業據證人即告訴人壬○○於警詢及本
    院證述在卷（高雄縣警察局岡山分局警卷第6 至7 頁、本院
    卷第131 至134 頁），並有支票影本2 紙、高雄市票據交換
    所退票理由單影本2 紙、未收款帳單影本4 紙在卷為憑（臺
    灣高雄地方法院檢察署90年度發查字第4589號卷第6 至9頁
    ），堪信為真。
  3.日世全公司某自稱「戊○○」之男子，於89年11月20日前，
    向告訴人辛○○經營之「有再發傢俱有限公司」，訂購傢俱
    ，並開立發票人為「日世全企業有限公司戊○○」、付款銀
    行為華僑銀行岡山分行、發票日為90年1 月15日，金額為7
    萬4100元之支票1 紙（即附表二編號3 所示支票），用以支
    付貨款，再於同年11月22日至同年12月7 日向告訴人辛○○
    訂購如附表一編號3 至7 所示之傢俱（訂貨日期、訂貨項目
    、貨品價格詳見附表一編號3 至7） ，價值共計7 萬2200元
    ，惟上開支票屆期提示遭到退票，且日世全公司亦停止營業
    之事實，業據證人即告訴人辛○○於偵查中檢察事務官詢問
    時及本院證述在卷（臺灣高雄地方法院檢察署90年度發查字
    第1007號卷第19至20頁、本院卷第164 至165 頁），並有上
    開支票正、反面影本、高雄市票據交換所退票理由單影本各
    1 紙、估價單影本5 紙在卷為憑（同上偵查卷第5 至9 頁）
    ，堪信為真。
  4.89年12月5 日，日世全公司某綽號「菜脯」之男子，對行經
    該公司兜售椅子之羅得實業股份有限公司負責人即告訴人乙○○，要求其將椅子留下以供對外販售之樣本，「菜脯」並
    向告訴人乙○○表示椅子品質不錯，欲向告訴人乙○○追加
    出貨，乙○○不疑有詐，遂於同年12月6 日及11日，先後送
    4 張、14張椅子，共計18張椅子（訂貨日期、訂貨項目、貨
    品價格詳見附表一編號1 、2） ，價值約6 萬2100元，至該
    公司之上開倉庫，惟該公司於89年12月19日倒閉而無法收取
    貨款之事實，業據證人乙○○於警詢及偵查中證述在卷（臺
    灣高雄地方法院檢察署90年度偵字第16985 號卷第3 頁），
    並有估價單影本2 紙在卷可佐（林園分局警卷第20頁），堪
    信為真。
  5.證人王文賢於警詢時證稱：「戊○○」向伊承租倉庫時，未
    持任何可證明其身分之證件，只持公司執照及營利事業登記
    證及印章向伊承租，警方提供之戊○○口卡片非當時向伊承
    租倉庫之人等語（林園分局警卷第4 頁），則自稱「戊○○
    」之人是否為本案被告即非無疑。由證人即告訴人壬○○於
    本院證稱：實際接洽的人都是公司會計庚○○及甲○○，伊
    之前沒有見過日世全公司的老闆等語（本院卷第131 至133
    頁），證人即告訴人乙○○於偵查中證述係丙○○及潘小姐
    向伊訂貨，伊沒有接觸過戊○○等語（同上16671 號偵查卷
    第95頁反面），可知證人壬○○、乙○○均未見過「戊○○
    」本人。而證人即告訴人辛○○於本院證稱：拿「戊○○」
    名片給伊之人，說他是負責人，該人比較高，人黑黑的，不
    是在庭之被告等語（本院卷第164 至166 頁），證人庚○○
    於本院證稱：伊不認識本案在庭被告，日世全公司負責人戊○○不是在庭被告戊○○，該人高高、瘦瘦、黑黑的，有戴
    眼鏡，他當時約40幾歲，他有拿名片給伊，他說他是老闆等
    語（本院卷第166 至167 頁），證人丁○○於本院證稱：伊
    不認識在庭被告，伊見過之戊○○是日世全公司之經理，他
    說他姓曾等語（本院卷第169 頁），證人甲○○於本院證稱
    ：89年11月間伊在日世全公司上班，對伊面試之人說他是「
    戊○○」，他拿給伊之名片上之名字亦是「戊○○」，但是
    該人不是在庭之被告，自稱戊○○之人高高、壯壯、約30、
    40歲等語（本院卷第194 至195 頁），均證述渠等見過之「
    戊○○」非本案在庭被告，則被告辯稱伊不認識綽號「菜脯
    」、丁○○、林振佑，未僱佣庚○○、甲○○，亦未向壬○○、辛○○、乙○○購買附表一所示傢俱，應屬可信。
  (三)從而，檢察官所為舉證，不足以證實被告確有上開詐欺取財
    犯行，本院復查無其他積極證據足認被告有檢察官所指上述
    犯行，依前揭說明，自應為被告無罪之諭知。
據上論斷，應依刑事訴訟法第301 條第1 項，判決如主文。
本案經檢察官己○○到庭執行職務。
中    華    民    國    98    年    1     月    9     日
                  刑事第八庭  審判長法  官  李璧君
                                    法  官  曾仁勇
                                    法  官  曾鈴
以上正本證明與原本無異。
檢察官如不服本判決應於收受送達後10日內向本院提出上訴書狀
，並應敘述具體理由；如未敘述上訴理由者，應於上訴期間屆滿
後20日內向本院補提理由書（均須按他造當事人之人數附繕本）
「切勿逕送上級法院」。
中    華    民    國    98    年    1     月    9     日
                                    書記官  曾秀鳳
附表一：
┌──┬────┬────┬─────┬────┐
│編號│訂貨日期│訂貨項目│貨品價格  │出貨人  │
├──┼────┼────┼─────┼────┤
│ 1  │89.12.06│椅子4台 │1萬300元  │乙○○  │
├──┼────┼────┼─────┼────┤
│ 2  │89.12.11│椅子14台│5萬1,800元│乙○○  │
├──┼────┼────┼─────┼────┤
│ 3  │89.11.23│傢俱1批 │1萬4,700元│辛○○  │
├──┼────┼────┼─────┼────┤
│ 4  │89.11.25│傢俱1批 │6,600元   │辛○○  │
├──┼────┼────┼─────┼────┤
│ 5  │89.11.29│傢俱1批 │8,000元   │辛○○  │
├──┼────┼────┼─────┼────┤
│ 6  │89.12.02│傢俱1批 │3萬2,000元│辛○○  │
├──┼────┼────┼─────┼────┤
│ 7  │89.12.07│傢俱1批 │2萬900元  │辛○○  │
├──┼────┼────┼─────┼────┤
│ 8  │89.11.23│傢俱1批 │2萬7,600元│壬○○  │
├──┼────┼────┼─────┼────┤
│ 9  │89.11.05│傢俱1批 │2萬4,500元│壬○○  │
├──┼────┼────┼─────┼────┤
│ 10 │89.12.09│傢俱1批 │5萬1,000元│壬○○  │
├──┼────┼────┼─────┼────┤
│ 11 │89.12.12│傢俱1批 │4萬5,000元│壬○○  │
├──┼────┼────┼─────┼────┤
│ 12 │89.12.13│傢俱1批 │3萬2,000元│壬○○  │
└──┴────┴────┴─────┴────┘
附表二：
┌──┬────┬────┬────┬─────┬────┐
│編號│發票號碼│發票日期│退票日期│票面金額  │提示人  │
├──┼────┼────┼────┼─────┼────┤
│ 1  │0000000 │90.01.10│90.01.11│7萬元     │壬○○  │
├──┼────┼────┼────┼─────┼────┤
│ 2  │0000000 │90.01.20│90.01.20│2萬4,500元│壬○○  │
├──┼────┼────┼────┼─────┼────┤
│ 3  │0000000 │90.01.15│90.01.15│7萬4,100元│辛○○  │
└──┴────┴────┴────┴─────┴────┘


司法院資訊處製作；財團法人民間司法改革基金會備份。
